【裁判字號】    89,訴,1213
【裁判日期】    900330
【裁判案由】    返還借款
【裁判全文】
臺灣屏東地方法院民事判決  八十九年度訴字第一二一三號
    原      告  甲○○○
    訴訟代理人  鍾武雄律師
                吳豐賓律師
                孫嘉男律師
    被      告  乙○○      住.
    被      告  丁○○      住.
    被      告  丙○○○    住.
    右  三  人
    訴訟代理人  洪士宏律師
    被      告  戊○○      住.
右當事人間請求返還借款事件，本院判決如左：
    主      文
被告丁○○應於原告交付其所簽發票面額新台幣壹佰玖拾萬元、票據號碼ＣＡ一七九
九五七號之支票乙紙後給付原告新台幣壹佰玖拾萬元，及自民國八十九年五月一日起
至清償日止按週年利率百分之五計算之利息。
原告其餘之訴駁回。
訴訟費用由被告丁○○負擔。
    事      實
甲、原告方面：
一、聲明：求為判決（一）被告乙○○、丁○○、丙○○○應連帶給付原告新台幣（
    下同）一百九十萬元，及自民國八十九年五月一日起至清償日止按週年利率百分
    之五計算之利息。（二）被告戊○○應連帶給付前項聲明中之一百萬元部分暨其
    利息。
二、陳述：
    被告乙○○係丁○○之父，被告丙○○○之夫，而第一次借款時丙○○○與戊○○出面向原告取走一百萬元，而第二次由原告委託訴外人李鳳銘於八十七年八月
    五日將九十萬元匯入被告丁○○任職之屏東第二信用合作社之乙○○帳戶中，前
    述借款約定於八十九年四月三十日清償，並由被告丁○○交付其簽發之支票乙紙
    為保証，詎原告屆期提示不獲付款，茲被告共同向原告借款一百九十萬元，並未
    表明各自應負擔之部分，其給付乃不可分，依民法第二九二條準用連帶債務之規
    定，爰訴請如聲明所示。
三、証據：提出世華銀行匯款單、支票、退票理由單各一件為証，並聲請傳訊証人紀
    李月霞及李鳳銘。
乙、被告方面：
壹、被告乙○○、丁○○及丙○○○部分：
一、聲明：求為判決原告之訴駁回。
二、陳述：
    被告丁○○曾簽發票據號碼ＣＡ一七九九五七、ＣＡ一七九九五八票面額分別為
    一百九十萬元及一百萬元之支票二紙予原告以為借款之憑証，惟該二紙支票經原
    告之女婿紀盈甫於八十九年七月間向本院聲請對被告丁○○發支付命令，該支付
    命令因未經異議而確定，而被告丁○○嗣並已將一百萬元債務還清，原告亦將票
    號ＣＡ一七九九五八面額一百萬元之支票暨退票理由單返還被告丁○○，故本件
    系爭面額一百九十萬元之支票業經原告之女婿紀盈甫聲請發支付命令確定，依民
    事訴訟法第四百零一條之規定，受既判力拘束，原告再持該系爭支票請求被告清
    償借款，於法無據。
三、証據：提出支付命令暨聲請狀、支票、退票理由單各一件為証。
貳、被告戊○○部分：
    被告戊○○未於言詞辯論期日到場，復未提出書狀作何聲明或陳述。
    理      由
一、原告起訴主張被告向原告借款一百九十萬元，該借款約定於八十九年四月三十日
    清償，並由被告丁○○交付其簽發之支票乙紙為保証，詎原告屆期提示不獲付款
    ，茲被告共同向原告借款一百九十萬元，並未表明各自應負擔之部分，其給付乃
    不可分，依民法第二九二條準用連帶債務之規定，訴請被告乙○○、丁○○、丙○○○應連帶給付原告一百九十萬元，及自八十九年五月一日起至清償日止按週
    年利率百分之五計算之利息；被告戊○○應連帶給付其中一百萬元暨其利息。而
    被告則以債權債務存在於原告與被告丁○○間，且系爭面額一百九十萬元之支票
    業經原告之女婿紀盈甫聲請對被告丁○○發支付命令確定，依民事訴訟法第四百
    零一條之規定，受既判力拘束，原告再持該系爭支票請求被告清償借款，於法無
    據等情抗辯。
二、原告主張被告向原告借款一百九十萬元，業據其提出世華銀行匯款單、支票、退
    票理由單各一件為証，復據証人紀李月霞証稱：「當時是被告丙○○○、丁○○
    的二兒子陳景張來借錢。當時他們是以本人來借說要週轉，我母親問我有沒有錢
    ，我就拿五十萬，我母親拿五十萬，共一百萬元給他們。」証人李鳳銘証稱：「
    當時丁○○說要借錢，我就用匯款的方式借給丁○○。」（見本院九十年二月十
    五日言詞辯論筆錄），故借款之事實自堪信為真實。惟被告乙○○、丁○○及丙○○○辯稱僅係被告丁○○借款，其餘被告並非借款人等情。經查，被告乙○○
    、丁○○及丙○○○對於丙○○○及戊○○出面拿取借款一百萬元及李鳳銘曾將
    九十萬元匯入乙○○之帳戶等情並不爭執，惟拿取款項之人及提供帳戶匯入金錢
    之人是否即為借款人，尚有疑問，原告復未能舉証以實其說，本院尚難採信，而
    被告丁○○對於借款一百九十萬元雖未出面拿取款項及提供帳戶供匯款之用，惟
    嗣後係以其名義簽發票面額一百九十萬元之支票交予原告，且向原告另借一百萬
    元亦係以被告丁○○之名義簽發一百萬元之支票交予原告，嗣並由丁○○返還一
    百萬元之債務等情，亦為原告所不爭執，故衡情本件借款之債務人應僅限於被告
    丁○○，被告之主張自有可採。
三、被告雖另以系爭面額一百九十萬元之支票業經原告之女婿紀盈甫聲請發支付命令
    確定，依民事訴訟法第四百零一條之規定，受既判力拘束，原告再持該系爭支票
    請求被告清償借款，於法無據等情抗辯。惟查民事訴法第四百零一條第一項係指
    訴訟繫屬後為當事人之繼受人及為當事人或其繼受人占有請求之標的物者，始為
    既判力所及，本件原告既非訴訟繫屬後紀盈甫之繼受人，亦非為其占有請求標的
    物之人，尚難認符合前揭法條之規定，故被告之主張尚非可取，茲原告本於消費
    借貸之法律關係訴請被告丁○○給付借款一百九十萬元，依法自屬有據，惟被告
    丁○○因該等借款而簽發票據號碼ＣＡ一七九九五七票面額一百九十萬元之支票
    乙紙，茲被告於訴訟中聲明支票應同時返還之抗辯，爰判決被告丁○○應於原告
    交付其所簽發票面額一百九十萬元、票據號碼ＣＡ一七九九五七號之支票乙紙後
    給付原告新台幣一百九十萬元；至原告訴請其餘被告給付部分，尚屬無據，應予
    駁回。
據上論結，本件原告之訴為一部有理由，一部無理由，依民事訴訟法第七十九條但書
，判決如主文。
中      華      民      國    九十      年      三      月     三十     日
                                    臺灣屏東地方法院民事第二庭
~B法      官  黃義成
右為正本係照原本作成。
如不服本判決，應於收受送達後二十日內向本院提出上訴書狀，其未表明上訴理由者
，應於提出上訴後二十日內向本院補提理由書狀（均須按他造當事人之人數附繕本）
。
~B法院書記官  徐建功
中      華      民      國    九十      年      三      月     三十     日


司法院資訊處製作；財團法人民間司法改革基金會備份。
